【裁判字號】    88,上更(一),332
【裁判日期】    890314
【裁判案由】    毒品危害防制條例
【裁判全文】
臺灣高等法院臺中分院刑事判決          民國八十八年度上更(一)字第三三二號
    上  訴  人
    即  被  告  乙○○
    選任辯護人  陳呈雲
右上訴人因毒品危害防制條例案件，不服台灣台中地方法院中華民國八十六年九月五
日第一審判決（民國八十六年度訴字第一九六○號，起訴案號：台灣台中地方法院檢
察署民國八十六年度偵字第一二四一○號），提起上訴，經判決後，由最高法院發回
更審，本院判決如左：
    主      文
原判決關於意圖販賣而非法持有化學合成麻醉藥品及執行刑部分撤銷。
乙○○共同意圖販賣而非法持有化學合成麻醉藥品，累犯，處有期徒刑年陸月。扣
案之安非他命柒包（驗餘淨重二百四十點陸肆柒貳克）、分裝袋壹大包、電子秤壹個
均沒收。
    事      實
一、乙○○有多次違反麻醉藥品管理條例犯罪之前科紀錄，其中於八十一年間所犯者
    ，經原審法院以八十一年度易字第八四七九號判決處有期徒刑五月，已於八十二
    年一月十九日易科罰金執行完畢，仍不知悔改。明知安非他命係行政院衛生署於
    七十九年十月九日公告列為管理之麻醉藥品，不得非法吸用、持有、販賣。詎其
    於八十六年六月四日（起訴書誤載為六月五日）廿二時許，在台中市南屯區○○
    ○路與文心南路口處，受綽號「鳳梨」年約卅餘歲真實姓名不詳之男子託其代為
    販賣安非他命，而基於與「鳳梨」共同意圖販賣而非法持有安非他命之犯意聯絡
    ，收受「鳳梨」交付安非他命七包（驗餘淨重二四○‧六四七二克）、分裝袋一
    大包、電子秤一個及「鳳梨」無償贈與吸用之安非他命六小包（毛重六‧二公克
    ），其共同意圖販賣而持有上開安非他命七包後，連同意圖供其代為販賣安非他
    命所用之分裝袋一大包、電子秤一個，藏置於其計程車引擎蓋內電瓶旁，另將其
    欲供自己吸用之安非他命四小包（毛重二公克）置於其身上香菸盒內，二小包（
    毛重四‧二公克）及玻璃吸管一支置於其計程車駕駛座下方腳墊處，吸食器及酒
    精燈各一個則放於置物箱內（吸用安非他命部分已判決確定）。經警於八十六年
    六月五日廿二時卅分許，在台中市○○路與日新街口處臨檢查獲，並扣得上揭各
    項物品。
二、案由台中市警察局移送臺灣臺中地方法院檢察署檢察官偵查起訴。
    理      由
一、訊據上訴人即被告乙○○，坦承於八十六年六月四日廿二時許，在台中市南屯區
    ○○○路與文心南路口處，收受年約卅餘歲綽號「鳳梨」之不詳姓名男子，所交
    付之安非他命十三包（毛重合計二五八‧二公克）、分裝袋一大包、電子秤一個
    之後，即將其中安非他命七包（驗餘淨重二四○‧六四七二克）連同分裝袋一大
    包、電子秤一個，藏置於其計程車引擎蓋內電瓶旁，另外六小包（毛重六‧二公
    克）安非他命，係「鳳梨」無償供伊吸用者，其中四小包（毛重二公克）置於身
    上香菸盒內，二小包（毛重四‧二公克）則與其供吸食安非他命所用之玻璃吸管
    ，一併置於其計程車駕駛座下方腳墊處，吸食器及酒精燈各一個，亦放於置物箱
    內，經警於八十六年六月五日廿二時卅分許，在台中市○○路與日新街口處臨檢
    查獲等情亦供認不諱。惟矢口否認有意圖販賣而非法持有安非他命之犯行，辯稱
    ：綽號「鳳梨」者係因欲搬家，才將安非他命七包（驗餘淨重二四○‧六四七二
    克）連同分裝袋一大包、電子秤一個交伊代為保管，並非欲託伊代為販賣云云。
二、但查，被告於警訊時供認：「警方查獲之安非他命是綽號鳳梨的男子，於八十六
    年六月四日廿二時許，在台中市○○○路與文心南路口交付給我，並託我販賣的
    」、「我均尚未賣出該安非他命」、「我係欲先行找買主，才談價格的」等語（
    見偵查卷第十一頁反面，第十二頁正面）。雖被告於偵審中均翻異該項警訊初供
    ，並指警訊筆錄記載不實，警訊筆錄中「並託我販賣的」六字，係事後被填加文
    句之情形云云。然經台中市警察局承辦本案之偵查員丙○○於前審到庭結證：「
    警訊筆錄都是依他（指被告）自由陳述而據實記載，不可能係事後添加文句」等
    情（前審卷第廿八頁反面）。再參酌被告之警訊筆錄中，更改文字部分均蓋有被
    告之指印，筆錄內容亦前後能相互連貫，在被告供述：「並託我販賣的」之後，
    隨即訊問究以多少代價販賣？賣出多少？以及如何販賣？被告並分別作答：「均
    尚未賣出」、「欲先找買主，才談價格」，毫無事後被加入文句之跡象，被告指
    其警訊筆錄記載不實，有事後被填加文句之情形乙節，不足遽採。又被告自稱，
    筆錄製作完成時親閱無誤等情，則被告在自由意志下所為供述應可採信，依被告
    於警訊時自白，綽號「鳳梨」者係欲託其代為販賣安非他命，始將安非他命七包
    （驗餘淨重二四○‧六四七二克）連同分裝袋一大包、電子秤一個交付被告，被
    告係基於與「鳳梨」共同意圖販賣而持有安非他命之犯意聯絡，而收受「鳳梨」
    所交付之安非他命等物並持有之，至為明灼。警方亦確於被告所駕計程車之引擎
    蓋內電瓶旁，查獲被告意圖販賣而持有之安非他命七包（驗餘淨重二四○‧六四
    七二克）及分裝袋一大包、電子秤一個，在被告身上香菸盒內查獲其欲供自己吸
    用之安非他命四小包（毛重二公克），又在其計程車駕駛座下方腳墊處查獲另二
    小包（毛重四‧二公克）亦欲供自己吸用之安非他命及玻璃吸管一支，在置物箱
    內查獲吸食器及酒精燈各一個，此復有台中市警察局刑警隊搜索扣押證明筆錄（
    收據）附卷足憑（偵查卷第十五頁），且有各該查獲物品扣案可稽。至證人張明
    源在原審供證：綽號「鳳梨」之人曾打電話至車行，欲向被告要一包東西云云，
    仍不能確切證明被告非意圖販賣而持有「鳳梨」者所交付之安非他命，尚難據為
    被告有利之認定。又被告稱，八十六年六月四日晚上十時許，在台中市南屯區○
    ○○路與文心南路口處，其載客人欲離開時，有綽號「鳳梨」者交付一包東西委
    託其保管，客人丁○○知悉其事，證人丁○○亦附合其說。惟經本院隔離訊問結
果，證人丁○○供稱，伊與被告不熟，伊坐被告之計程車，都是打電話去車行，
    車行叫被告來載伊，當天坐被告之計程車，係打電話到豐原被告之車行叫車，被
    告始來載伊，被告稱：伊與丁○○很熟，丁○○坐伊車都是在路上碰到或丁○○
    打伊之呼叫器，當天係丁○○打伊之呼叫器叫車，兩人所供顯然不符，且台中市
    ○○○○街跑，丁○○當天欲坐計程車僅可隨處攔車，何須打電話至台中縣豐原
    市被告之車行叫車？足證被告之辯稱不足採信，而證人丁○○之證述，係迴護被
    告之詞不足採信。被告共同意圖販賣而非法持有化學合成麻醉藥品安非他命，罪
    證明確，犯行堪以認定。
三、查安非他命為麻醉藥品管理條例第二條第四款所規定之化學合成麻醉藥品類，業
    經行政院衛生署於七十九年十月九日以衛署藥字第九○四一四二號公告在案，同
    年月十一日生效。依同條例第十三條規定，不得非法吸用、持有、販賣。被告違
    反上開規定意圖販賣而非法持有安非他命七包（驗餘淨重二四○‧六四七二克）
    ，係犯同條例第十三條之一第二項第二款之罪。被告持有被查扣之安非他命確係
    安非他命，業經內政部警政署刑事警察局鑑定屬實，有該局鑑驗通知書附本院卷
    可證，又被告意圖販賣而持有之安非他命驗餘重量為二四○‧六四七二克，此亦
    有憲兵司令部刑事支援中心之鑑定可證，被告意圖販賣而非法持有安非他命部分
    ，與綽號「鳳梨」年約卅餘歲不詳姓名之男子間，有犯意聯絡及行為分擔，應論
    以共同正犯。又被告有多次違反麻醉藥品管理條例犯罪之前科紀錄，其中於八十
    一年間所犯者，經原審法院以八十一年度易字第八四七九號判決處有期徒刑五月
    ，已於八十二年一月十九日易科罰金執行完畢（見卷附刑案資料查註紀錄表所載
    ），五年內再犯有期徒刑以上之本件罪行，是為累犯，應依法加重其本刑。公訴
    意旨認被告持有七包安非他命數量既巨，復無法交代所查扣之新台幣（下同）十
    一萬六千五百元金錢來源，因認被告此部分涉有麻醉藥品管理條例第十三條之一
    第二項第一款之非法販賣安非他命罪云云，惟查，已經販出安非他命一節，既為
    被告所否認，復查無其他積極證據，足認被告於何時、何地販賣安非他命予何人
    ，縱被告無法合理交代扣案金錢之來源，亦不得僅此即認定被告已販出安非他命
    ，及扣案十一萬六千五百元為販賣安非他命所得，公訴意旨容或有誤，被告應係
    犯同條例第十三條之一第二項第二款之意圖販賣而非法持有罪，起訴法條應予變
    更。至另大小包安非他命係綽號「鳳梨」者欲給付被告吸用，與意圖販賣而非持
    有安非他命無關，併此明。又上訴人行為後，毒品危害防制條例已於八十七年
    五月二十日公布施行，安非他命屬第二級毒品，意圖販賣而持有第二級毒品者，
    該條例第五條第二項規定處五年以上有期徒刑，得併科新台幣五百萬元以下罰金
    ，其刑度較修正前麻醉藥品管理條例第十三條之一第二項第二款之刑度為重，應
    依刑法第二條第一項但書規定，適用最有利於被告之麻醉藥品管理條例第十三條
    之一第二項第二款，亦予明。
四、原審以被告罪證明確，予以論罪科刑，原無不合，惟查扣案之安非他命，原判決
    未經鑑定既認定係安非他命，尚有未當，又意圖販賣而非法持有安非他命罪，八
    十七年五月二十日修正公布施行之毒品危害防制條例第五條第二項已有較重之規
    定，原判決未及比較適用，亦有未合，被告上訴意旨否認意圖販賣而非法持有安
    非他命，雖無理由，惟原判決既有可議，自屬不能維持，應由本院將原判決關於
    此部分及定執行刑部分撤銷改判，審酌被告之素行、犯罪之動機、目的、手段、
    犯後態度等一切情狀，判處有期徒刑三年六月，同時將扣案之違禁物安非他命七
    包（驗餘淨重二四○‧六四七二克）及屬共犯「鳳梨」者所有供犯罪所用之分裝
    袋一大包、電子秤一個宣告沒收。
據上論斷，應依刑事訴訟法第三百六十九條第一項前段、第三百六十四條、第二百九
十九條第一項前段、第三百條、麻醉藥品管理條例第十三條之一第二項第二款，刑法
第十一條前段、第二條第一項但書、第二十八條、第四十七條、第三十八條第一項第
一款第二款，判決如主文。
本案經檢察官甲○○到庭執行職務。
中      華      民      國    八十九     年      三       月    十四    日
                                  臺灣高等法院臺中分院刑事第九庭
                                        審判長法  官  胡  森  田
                                              法  官  黃  日  隆
                                              法  官  蕭  錦  鍾
右正本證明與原本無異。
如不服本判決應於收受送達後十日內向本院提出上訴書狀，其未述上訴之理由者並
得於提起上訴後十日內向本院補提理由書（均須按他造當事人之人數附繕本）。
                                              書記官  陳  曉  青
中      華民      國    八十九     年      三       月    十五    日
                                                                        Ｑ


司法院資訊處製作；財團法人民間司法改革基金會備份。
